【裁判字號】    95,上訴,73
【裁判日期】    950223
【裁判案由】    違反毒品危害防制條例
【裁判全文】
臺灣高等法院高雄分院刑事判決          95年度上訴字第73號
上  訴  人  臺灣高雄地方法院檢察署檢察官
被      告  甲○○
                    （現另案在臺灣東成技能訓練所執行中）
上列上訴人因被告違反毒品危害防制條例案件，不服臺灣高雄地
方法院94年度訴字第3958號中華民國94年11月30日第一審判決（
起訴案號：臺灣高雄地方法院檢察署94年度毒偵字第7684號），
提起上訴，本院判決如下：
    主  文
原判決撤銷。
本件公訴不受理。
    理  由
一、公訴意旨略以：甲○○前因施用毒品案件，經交付保護管束
    期滿，由本署檢察官於民國88年9 月14日，以88年度戒毒偵
    字第184 號不起訴處分確定。嗣甲○○於5 年內，復因施用
    第一、二級毒品，由本署檢察官以91年度毒偵字第6101號提
    起公訴及聲請強制戒治，其中起訴部分並經臺灣高雄地方法
    院以92年度訴字第979 號分別判處有期徒刑8 月、3 月，應
    執行有期徒刑9 月確定，而強制戒治部分，則於92年9 月5
    日停止戒治出所；復因另犯搶奪罪，經臺灣高雄地方法院於
    92 年8月14日，以92年度訴字第1568號判處有期徒刑10月確
    定。而於94年5 月21日縮短刑期執行上開徒刑完畢。猶不知
    悔改，竟又基於施用第一級毒品海洛因之概括犯意，自94年
    5 、6 月間某日起至同年8 月11日0 時30分警方採尿後回溯
    24 小 時內某時止，連續在高雄市○○○路63號10樓「亞太
    天心舞場（EZ-PUB）」內，以海洛因摻入香煙之方式施用毒
    品。嗣於同年8 月10日下午5 時5 分許，因另涉搶奪罪（另
    案偵辦）為警於高雄市楠梓區右昌1 巷1 弄1 號前查獲，經
    採驗其尿液而悉上情。經高雄市政府警察局楠梓分局移送，
    認被告涉犯毒品危害防制條例第10條第1 項之施用第一級毒
    品罪嫌云云。
二、按案件起訴之程序違背規定者，應諭知不受理之判決，刑事
    訴訟法第303 條第1 款定有明文。又毒品危害防制條例第20
    條第1 項至第3 項規定：「初犯第10條之罪者，檢察官應聲
    請法院裁定令被告入勒戒處所觀察、勒戒，期間不得逾2 月
    」、「觀察、勒戒後，檢察官依據勒戒處所之陳報，認受觀
    察、勒戒人無繼續施用毒品傾向者，應即釋放，並為不起訴
    之處分；認受觀察、勒戒人有繼續施用毒品傾向者，檢察官
    應聲請法院裁定令入戒治處所強制戒治，其期間為6 個月以
    上，至無繼續強制戒治之必要為止。但最長不得逾1 年。」
    、「依前項規定為觀察、勒戒或強制戒治執行完畢釋放後，
    5 年後再犯第10條之罪者，適用本條前2 項之規定」，故行
    為人倘因施用毒品案件，業經前述行政處遇療程執行完畢並
    予釋放後，5 年內再犯施用毒品之罪者，檢察官始得依法起
    訴，此為該條例第10條施用毒品罪之法定訴追要件。至5 年
    後再犯毒品危害防制條例第10條之罪者，仍應依該條例第20
    條第1 、2 項之規定為之，不得逕行起訴。
三、經查，被告甲○○前於民國87年間曾因施用毒品案件，經原
    審法院以87年度毒聲字第2173號裁定送勒戒處所施以觀察、
    勒戒後，因有繼續施用毒品之傾向，為原審法院以88年度毒
    聲字第220 號裁定送強制戒治，88年9 月1 日戒治執行完畢
    ，由台灣高雄地方法院檢察署檢察官於88年9 月14日以88年
    度戒毒偵字第184 號為不起訴處分確定。另於91年間因施用
    毒品案件，經原審法院以91年度毒聲字第845 號裁定強制戒
    治，於92年4 月9 日進入台灣屏東戒治所戒治，同年9 月5
    日停止戒治付保護管束出所，於93年4 月8 日保護管束期滿
    ，嗣於93 年1月9 日毒品危害防制條例修正生效後，保護管
    束無庸繼續執行，且在保護管束期滿亦無施用毒品之情形而
    報結執行完畢等事實，有原審法院被告院內索引卡紀錄表、
    臺灣高等法院被告全國前案紀錄表、臺灣高雄地方法院檢察
    署刑案資料查註紀錄表各1 份在卷可稽。足見被告於94年5
    、6 月間某日起至同年8 月11日0 時30分採尿回溯24小時內
    某時止再次施用毒品，其施用毒品之時點距其於88年9 月1
    日戒治執行完畢之時點已逾5 年，而被告於92年4 月9 日進
    入台灣屏東戒治所戒治，同年9 月5 日停止戒治付保護管束
    出所，於93年4 月8 日保護管束期滿，嗣於93年1 月9 日毒
    品危害防制條例修正生效後，保護管束無庸繼續執行，且在
    保護管束期滿亦無施用毒品之情形而報結執行完畢等事實係
    因法律修正而中斷，並非完成法律所預設足以戒斷毒癮之治
    療程序而釋放，與「強制戒治執行完畢釋放」要件不合，自
    應再聲請觀察、勒戒而非逕行起訴（參見台灣高等法院暨所
    屬法院94年11月法律座談會研討結論六(四)）。此外，亦未見
    被告有何其他觀察、勒戒執行完畢釋放或強制戒治執行完畢
    釋放之情形，有臺灣高雄地方法院檢察署刑案資料查註紀錄
    表、臺灣高等法院被告前案紀錄表各1 份可參。從而，本件
    並非在觀察勒戒執行完畢或強制戒治執行完畢釋放後，5 年
    內再施用毒品之情形，與前揭毒品危害防制條例第20條第3
    項所定之訴追要件不符，自不得逕予起訴，本件起訴程序於
    法顯有未合。
四、原審未查，遽為本件論罪科刑之判決，尚有未洽。檢察官上
    訴意旨，執此指摘原判決不當，為有理由。自應由本院將原
    判決撤銷改判，另諭知本件公訴不受理，並不經言詞辯論為
    之。
據上論結，應依刑事訴訟法第369條第1項前段、第364條、第303
條第1款、第307條，判決如主文。
本案經檢察官張金塗到庭執行職務。
中    華    民    國    95    年    2     月    23    日
            刑事第五庭  審判長法  官  曾永宗
                              法  官  陳  箐
                              法  官  任森銓
以上正本證明與原本無異。
檢察官如不服本判決應於收受本判決後10日內向本院提出上訴書
狀，其未敘述上訴理由者，並得於提起上訴後10日內向本院補提
理由書狀（均須按他造當事人之人數附繕本）「切勿逕送上級法
院」。
中    華    民    國    95    年    2     月    23    日
                              書記官  蘇恒仁


司法院資訊處製作；財團法人民間司法改革基金會備份。
